【裁判字號】    92,上訴,345
【裁判日期】    920327
【裁判案由】    搶奪
【裁判全文】
臺灣高等法院高雄分院刑事判決                    九十二年度上訴字第三四五號
    上  訴  人  台灣高雄地方法院檢察署檢察官
    被      告  甲○○
右上訴人因搶奪案件，不服臺灣高雄地方法院九十年度訴字第二九二九號中華民國九
十一年十二月二十三日第一審判決（起訴案號：臺灣高雄地方法院檢察署九十年度偵
字第一九四七九號），提起上訴，本院判決如左：
      主  文
上訴駁回。
      理  由
一、公訴意旨略以：甲○○與姓名年籍不詳之成年男子，共同意圖為自己不法之所有
    ，於民國（下同）九十年七月十日下午四時四十分許，在高雄市○○區○○路與
    漢口街口，共騎乘一車號不詳之機車，以尾隨之方式，趁被害人乙○○不備之際
    搶奪其掛在肩上之皮包乙只（內有易利信牌Ｔ１８型手機乙支、序號為0000
    00000000000號、諾基亞牌三二一０型手機乙支、序號為00000
    000000000號、記事本、化妝品等財物），得手後，甲○○並將上開諾
    基亞牌三二一０型、序號00000000000000號手機裝入其所有之0
    000000000號行動電話號碼使用，嗣經警調閱通聯紀錄後循線查獲，因
    認被告甲○○涉有刑法第三百二十五條第一項之搶奪罪嫌。
二、按犯罪事實應依證據認定之，無證據不得推定其犯罪事實；證人個人意見或推測
    之詞，不得作為證據；不能證明被告犯罪或其行為不罰者，應諭知無罪之判決，
    刑事訴訟法第一百五十四條、第一百六十條、第三百零一條第一項分別定有明文
    。所謂認定犯罪事實之證據，係指足以認定被告犯罪之積極之證據而言，該項證
    據自須適合於被告犯罪事實之認定，始得採為斷罪資料。又認定犯罪事實所憑之
    證據，雖不以直接證據為限，間接證據亦包括在內；然而無論係直接或間接證證
    ，其為訴訟上之證明，須於通常一般之人均不致有所懷疑，而得確信其為真實之
    程度者，始得據為有罪之認定。再者，告訴人之告訴係以使被告受刑事訴追為目
    的，是其陳述是否與事實相符，仍應調查其他證據以資審認，此有最高法院二十
    九年度上字第三一０五號、五十二年台上字第一三００號、七十六年度台上字第
    四九八六號判例可資參照。
三、本件公訴人認被告涉有搶奪罪嫌，係以被害人乙○○及證人王志庭之證述，及由
    通聯紀錄查知乙○○遭搶之諾基亞牌三二一０型手機（序號為00000000
    000000號），曾由被告所有之0000000000號行動電話號碼撥出
    為所憑之論據。訊據被告則否認有公訴人所指之搶奪犯行，辯稱：因伊每星期五
    、六晚上在高雄市楠梓區後勁農會擺攤賣手機配件及做手機維修工作，九十年七
    月十日下午四時許，伊由楠梓加工區下班後就返回楠梓區○○路家中，再開自小
    客車送妻子陳玫燕前往楠梓區公司上下午五點之晚班後，即駕車到高雄市○○路
    一百零五之一號批發手機配件，抵達時已是下午五點二十幾分，根本不可能在三
    民區○○路與漢口街口行搶，且伊雖有機車，但很少使用，平日均以汽車代步，
    何況當天係高雄地區下大雨，發生大水災，更不可能騎機車，被害人乙○○被搶
    手機序號出現在伊所使用之行動電話內係因伊在後勁擺夜市時，與伊同在楠梓加
    工區上班之外勞拿去修理，修好之後為測試可否通話，始將伊所有之ＳＩＭ卡裝
    入該手機內，事後再前往查詢時，該不詳姓名之外勞已返回菲律賓等語。
四、經查：
  (一)被告係在位於高雄市楠梓加工出口區○○路四十二號之楠梓電子股份有限公司（
    下稱楠梓電子公司）擔任高級技術員，九十年七月十日之下班時間為下午四時零
    五分，此經該公司於九十年十二月十四日以（九○）楠電字第二八七號函覆並檢
    送個人刷卡資料明細表一紙在卷可稽（見原審卷第十二、十三頁）。被害人乙○
    ○係於當日下午四時四十分許，在高雄市○○區○○路與漢口街口被搶，此經其
    於警訊陳述明確。依被告所提出之地圖（詳證物袋）經原審以比例尺換算結果，
    由該公司至被害人乙○○被搶之之高雄市○○路及漢口街口，由直線最近之加昌
    路、楠陽路、高楠公路、民族一路接十全路至漢口街之距離，約十二‧六公里。
    而被告當天下班後，係先回到位於壽民路之家中，接其配偶陳玫燕至高雄市楠梓
    加工出口區○○○路一號之台灣雙葉電子股份有公司（下稱雙葉公司）上班，此
    間需時約十餘分鐘，陳玫燕當天上班之時間為下午五時十分，此經證人陳玫燕於
    原審證述在卷（見原審卷第三十一頁），並有雙葉公司出具之證明書可憑（見本
    院卷第二十四頁），是被告當天下午是否有在被害人乙○○被搶之時間經過案發
    地點搶奪財物，即非無疑。
  (二)被害人於乙○○於警訊中證稱：我從其後面體型特徵、身體應可確認係甲○○係
    當時搶我皮包時騎機車前座之人等語（見警卷第五頁背面第六行）。其於原審法
    院亦證稱：由背影判斷，覺得很像，因手機在他身上（按係被告將其所有手機內
    之ＳＩＭ卡置入被害人手機內對外通話一次，而非在被告身上扣得被搶手機，下
    同）等語。證人王志庭（被搶時與乙○○在案發地點徒步）於原審亦證稱：我覺
    得很像，因為手機在他身上等語（見原審卷第三二、三三頁），足徵乙○○、王
    志庭所以指認被告係由於被告之背影、體型特徵與歹徒相似，且手機內曾出現被
    害人乙○○手機序號使然，並非確有目睹被告之容貌，何況被害人乙○○於檢察
    官偵查中亦陳稱：伊不敢確定等語（見偵查卷第三○頁背面），是被害人乙○○
    前開指訴及證人王志庭之證述是否適合於被告有搶奪犯行之犯罪事實之認定，實
    有疑問，蓋僅以體型特徵、背影相似，及證人主觀上覺得很像等語，作為認定犯
    罪事實之證據，即係以證人個人推測之詞作為認定犯罪事之證據，核與前揭刑事
    訴訟法所定，禁止以證人個人之意見或推測之詞作為認定犯罪事實之證據規定相
    違。
  (三)搶案發生當時，被害人乙○○係與友人王志庭在案發地點徒步，行搶歹徒二人未
    載安全帽，共乘一部黑色未掛車牌之機車，由後載者下手行搶，此據被害人乙○
    ○於警訊中陳述明確。被告所有ＸＩＰ－四○三號機車雖亦係黑色，有警卷所附
    照片可憑，惟該懸掛車牌之鏍絲已生鏽，接縫處亦無拆卸之痕跡（見警卷第一六
    頁），核與被害人乙○○及證人王志庭證述搶匪係以未掛車牌之機車行搶有異，
    是被告之機車亦非行搶所用之機車，應可確定。
  (三)被告所持有之0000000000號行動電話號碼於九十年七月十四日曾在被
    害人遭搶之序號000000000000000號手機內留有一次之通話紀錄
    之事實，固有通聯資料二份附卷可稽（見警卷第七、九頁），並為被告所是認，
    堪信為真。惟證人黃秋霖於原審證稱：其係從事通信配件批發之中盤商，是在後
    勁夜市認識被告，被告在夜市擺地攤賣手機配件，九十年七月十日被告有到我店
    內買配件，因為當天被告拿貨的收據是我親自填寫金額的，是下午四點幾以後到
    的，不確定是何時等語（見原審卷第四十三、四十四頁），並有被告於檢察官偵
    查中所提出載明批貨日期為九十年七月十日之收據在卷可憑（見偵查卷第四一頁
    ）。另證人羅崇銘證稱：「被告是我高中同學；被告在後勁夜市擺攤修理手機，
    約有半年以上；是九十年五月開始，被告現在已沒有在後勁夜市擺攤修理手機了
    。我也在那裡擺攤子，我的攤子是在被告的隔壁，被告的攤子還是我租給他的，
    每個月租金一千二百元」等語（見原審卷第八六頁），核與被告所提出擺手機零
    件且被告亦在現場抱小孩之攤位照片四幀相符（見原審卷第二五、二六頁）。
    再者，被告於檢察官偵查中亦提出估價單四紙以證明其確實在從事維修手機業務
    （見偵卷第二四、二五頁），其中三紙估價單之客戶分別係羅崇銘、程榮鳳所送
    修，此經證人羅崇銘結證：「二份估價單上的簽名是我寫的，二份估價是我的二
    支手機送修，這分別是我的諾基亞以及ＧＶＣ二支手機交由被告修理，時間分別
    在（九十年）八月二日及四日，我是拿到高雄市楠梓區後勁夜市被告的手機攤位
    交由被告修理；被告有代客修理的業務」等語（見原審卷第八五、八六頁）。證
    人程榮鳳亦結證稱：「（提示偵卷第二十五頁估價單一紙有何意見？）估價單上
    的簽名是我寫的。」、「我在九十年年中在後勁夜市透過我先生認識被告。被告
    是在後勁夜市設攤賣手機配件及維修手機，我有些維修手機的業務會交給被告做
    。上開估價單是我有手機交給被告維修而簽立的估價單」、「我每次請被告修理
    手機時，被告會用他自己的手機ＳＩＭ卡插入待修手機內來測試待修手機良好與
    否，這是他每次都有的動作，所以我的印象很深」等語（見原審卷第八六、八七
    頁），被告所辯案發期間有在後勁夜市擺攤代客維修手機等語，應堪採信。而手
    機維修後為暸解維修後之功能，施以測試，亦與常情相符，是被告所辯被害人乙
    ○○所有序號000000000000000號之手機內留有自己所使用之0
    000000000號行動電話號碼（ＳＩＭ卡號）係因修繕不詳外勞所交付之
    手機後，以自己之ＳＩＭ卡放入被害人被搶之手機內測試，參以前開通話紀錄僅
    有一次之等情形觀之，顯與常情相符，而警方又未在被告身上扣得被害人之行動
    電話手機，是尚難執該通話紀錄而逕認被告係搶奪被害人乙○○之歹徒。
    綜上所述，公訴人所依憑之證據尚難謂已達於通常一般之人均不致有所懷疑，而
    得確信其為真實之程度者，依前揭最高法院之判例意旨，自難為被告論罪科刑之
    證據，此外，亦查無其他積極證據足資證明被告有公訴人所指搶奪罪嫌，不能證
    明被告犯罪，自應為被告無罪之諭知。
五、原審因認被告之犯罪不能證明，而為無罪之諭知，經核與法並無不合，檢察官仍
    執前詞，指摘原判決不當，為無理由，應予駁回。
據上論結，應依刑事訴訟法第三百六十八條，判決如主文。
本案經檢察官郭振昌到庭執行職務。
中      華     民      國     九十二    年     三    月     二十七     日
                              臺灣高等法院高雄分院刑事第四庭
                                  審判長法官  蕭權閔
                                        法官  陳啟造
                                        法官  李嘉興
右正本證明與原本無異。
檢察官如不服本判決應於收受本判決後十日內向本院提出上訴書狀，其未述上訴理
由者，並得於提起上訴後十日內向本院補提理由書狀（均須按他造當事人之人數附繕
本)「切勿逕送上級法院」。
                                      書記官  劉博文
中    華    民    國     九十二     年       三       月     三十一     日
                                                                        Ｆ


司法院資訊處製作；財團法人民間司法改革基金會備份。
